【裁判字號】    89,自,188
【裁判日期】    890426
【裁判案由】    詐欺
【裁判全文】
臺灣臺南地方法院刑事裁定                          八十九年度自字第一八八號
    自  訴  人  乙○○
    被      告  丙○○
右列被告因詐欺案件，經自訴人提起自訴，本院裁定如左：
    主  文
自訴駁回。
    理  由
一、自訴意旨略以：被告丙○○於民國（下同）八十八年間，先後交付三張支票，金
    額分別為新台幣（下同）一十八萬四千元、二十二萬元、一十八萬四千元，總計
    金額為五十八萬八千元。然前開票據經自訴人提示後，卻不獲付款，因認被告涉
    有詐欺罪嫌云云。
二、按法院或受命推事（法官）於甲○○○第一次審判期日前訊問及調查結果，如認
    為案件有刑事訴訟法第二百五十二條至第二百五十四條之情形者，得以裁定駁回
    其自訴，同法第三百二十六條第三項定有明文。
三、訊據被告丙○○固供認前開票據確為伊所簽發乙節不諱，惟堅決否認有詐騙自訴
    人之犯行，辯稱：八十八年初案外人林武雄稱因其友人公司需要週轉，所以向伊
    借票使用，並說他會自己將錢存入伊帳戶內，以負責票款之清償。剛開始時，林
    武雄都有在票期前到銀行存錢到伊帳戶內，後來前開三張支票快屆期，伊有問林
    武雄這三張票款的問題，他還說他會負責還這筆票款，並且付利息給持票人，請
    伊放心。後來伊直到銀行通知時，才知道前開三張支票業經提示後退票，惟伊根
    本不認識自訴人等語。按刑法第三百三十九條第一項詐欺罪之成立，以行為人意
    圖為自己或第三人不法所有，施詐術使人將本人或第三人之物交付為要件。經查
    ，自訴人於本院訊問時亦自承伊不認識被告，前揭支票是案外人林武雄向伊借款
    時所交付，被告並未委託林武雄來向伊借款。伊曾問林武雄票如何得來，林武雄
    說此係被告丙○○向案外人盈吉興業有限公司（下簡稱盈吉公司）購買貨物之貨
    款，之後林武雄再向盈吉公司背書轉讓取得支票。但前揭支票卻遭退票，伊向林
    武雄追討，但林武雄沒錢，所以我再向盈吉公司追索，但盈吉公司說他們未在前
    揭支票上背書，該票上之印章與其公司印章不符，所以伊就再向被告丙○○追索
    ，但伊不認識被告，所以遂提起本件自訴等語（見本院八十九年四月二十一日訊
    問筆錄）。由是觀之，被告與自訴人間並無借貸關係或支票上之原因關係存在（
    非票據之直接前後手），且被告亦未持前開支票向自訴人詐騙款項，則自難僅因
    被告係前揭支票之發票人，即遽認被告有不法所有之詐騙意圖，以及有施用詐術
    之行為，是被告辯稱其無詐欺犯行等語，尚非虛妄，應堪採信，本件純屬民事糾
    葛（被告應依票據法第一百二十六條規定擔負支票發票人之責任），應另循民事
    途徑解決。此外，復查無其他積極證據足資認定被告有何詐欺犯行，應認被告罪
    嫌不足，依照首揭說明，本件自訴應予駁回。
據上論斷，應依刑事訴訟法第三百二十六條第三項、第二百五十二條第十款，裁定如
主文。
中      華      民      國    八十九    年      四      月    二十六    日
                              臺灣臺南地方法院刑事第二庭
                                  法  官  林   彥   君
右正本證明與原本無異
如不服本裁定應於送達後五日內向本院提出抗告狀
                                  書記官  陳   瑞   鈴
中      華      民      國    八十九    年      四      月     二十六   日


司法院資訊處製作；財團法人民間司法改革基金會備份。
